臺灣彰化地方法院刑事判決
109年度訴字第768號
公  訴  人  臺灣彰化地方檢察署檢察官 
被      告  王至濠


選任辯護人  詹閔智律師
被      告  邱彤恩



指定辯護人  陳慧芬律師
上列被告等因違反毒品危害防制條例等案件，經檢察官提起公訴
（109年度偵字第4028、8422、8423號），本院判決如下：
    主  文
乙○○共同運輸第一級毒品，處有期徒刑參年貳月。
丙○○共同運輸第一級毒品，處有期徒刑貳年拾月。
扣案之第一級毒品海洛因壹拾貳包（驗餘總淨重陸仟捌佰參拾玖
點零柒公克、純質淨重陸仟壹佰參拾捌點捌柒公克）沒收銷燬之
、門號○○○○○○○○○○號廠牌IPHONE7之行動電話壹支（含SIM卡壹張
）沒收。
　　犯罪事實
一、乙○○、丙○○及甲○○（業經檢察官提起公訴，另案由本院審理
    中）均明知海洛因屬毒品危害防制條例第2條第2項第1款所
    規定之第一級毒品，不得非法運輸、持有，且屬行政院依懲
    治走私條例授權公告所列之管制進出口物品，不得私運進口
    。甲○○於民國109年3月初某日，代付租金要求乙○○承租位於
    彰化縣○○市○○路000號301室之租屋處，隨後於同年月中旬某
    日，與乙○○相約於彰化縣和美鎮某洗車場碰面，告知乙○○請
    其代收包裹云云，經乙○○答應後，甲○○即於同年月24日某時
    ，與境外某不知名人士，共同基於運輸第一級毒品及私運管
    制物品進口之犯意聯絡，由該不知名人士於泰國當地，將外
    觀以調味料包裝其內裝有12包第一級毒品海洛因（毛重7000
    公克、淨重6839.20公克；純質89.76%、純值淨重6138.87公
    克）之包裹，以國際快捷郵包之方式寄送來台（郵包號碼：
    EZ000000000TH，落地編號：00007，收件人：乙○○，收件地
    址：彰化縣○○市○○路000號000室【即乙○○、丙○○上開租屋處
    】、收件電話0000000000，下稱海洛因郵包），甲○○繼而於
    翌日（109年3月25日）某時，與乙○○、丙○○相約於上開洗車
    場碰面，當場交代乙○○、丙○○陳稱數日後有國際郵包送達，
    要求乙○○出面簽收並注意來電等語，並言明事成後會給予2
    人新臺幣（下同）30萬元之酬勞，甲○○並提供其內裝有前述
    收件電話0000000000號（起訴書誤載為0000000000號）SIM
    卡之IPHONE7行動電話（即俗稱「工作機」）1支供乙○○與快
    遞業者聯繫，而乙○○、丙○○雖非明知甲○○所要求出面簽收領
    取之國際郵包其內裝有走私之第一級毒品海洛因，惟依其等
    之智識程度及生活經歷，僅出面領取國際郵包即可獲取高達
    30萬元之豐厚報酬，應可知悉該國際郵包內應為行政院公告
    管制進出口之物品，甚而主觀上已可預見該走私物品為屬毒
    品，卻仍基於縱所出面領取之由泰國運往臺灣之國際郵包內
    為管制進出口物品之第一級毒品海洛因，亦不違背其本意之
    不確定故意，而與甲○○、上開境外不知名人士，共同基於運
    輸第一級毒品海洛因暨私運管制物品進入我國國境之犯意聯
    絡，應允依指示分工而為簽收國際郵包之工作。嗣於109年4
    月5日，上開海洛因郵包寄抵臺灣，經財政部關務署臺中關
    察覺有異，於初步檢驗確認該郵包內為海洛因後，依規定予
    以扣押，並移由法務部調查局航業調查處（下稱航調處）調
    查，航調處報請臺灣彰化地方檢察署檢察官指揮航調處、內
    政部警政署保安警察第三總隊第一大隊共同偵辦，而先放行
    上開郵包，並由警調人員會同郵務單位，於109年4月8日上
    午設法對海洛因郵包進行投遞。旋於109年4月8日上午9時許
    ，甲○○先邀集乙○○、丙○○前去位在彰化縣彰化市曉陽路上之
    某餐飲店吃早餐，期間甲○○明確告知該國際郵包內含第一級
    毒品海洛因，且與乙○○、丙○○確認收受海洛因郵包應注意之
    各項細節後，甲○○就與乙○○、丙○○分開行動，並駕車在現場
    附近四處繞行監控，乙○○、丙○○則在其等上開租屋處內等候
    通知。於同日上午10時許，乙○○接到郵務人員通知其出面領
    取海洛因郵包後，遂通知甲○○，並要求丙○○先下樓四處巡視
    ，查看有無可疑人、車，待甲○○、乙○○及丙○○認為現場沒有
    警調人員在場後，乙○○、丙○○遂外出坐在車牌號碼0000-00
    號自用小客車上等候，旋於同日上午11時35分許，乙○○、丙○○簽領該海洛因郵包後，為警調當場查獲，嗣並於乙○○、丙○○上開租屋處搜索查扣甲○○提供予乙○○使用之門號00000000
    00號IPHONE7「工作機」，惟甲○○則在乙○○提供之掩護下（
    乙○○與甲○○事前約定，如乙○○領取海洛因郵包過程出事，與
    甲○○通話時說國語）趁機逃逸。
二、案經法務部調查局航業調查處及內政部警政署保安警察第三
    總隊第一大隊報告臺灣彰化地方檢察署檢察官偵查起訴。　
    理  由
一、按被告以外之人於審判外之陳述，雖不符合同法第159條之1
    至第159條之4之規定，但經當事人於審判程序同意作為證據
    ，法院審酌該言詞陳述或書面陳述作成時之情況，認為適當
    者，亦得為證據；當事人、代理人或辯護人於法院調查證據
    時，知有第159條第1項不得為證據之情形，而未於言詞辯論
    終結前聲明異議者，視為有前項之同意，刑事訴訟法第159
    條之5分定有明文。查本判決認定犯罪事實所引用之被告以
    外之人於審判外之陳述，檢察官、被告及其等護人於本院準
    備程序時同意作為本案證據，或表示無意見（見本院卷一第
    125、274頁），且迄至本院言詞辯論終結前均未對該等證據
    之證據能力聲明異議，本院審酌前揭陳述作成時之情況，並
    無違法取得之情形或證明力明顯過低之瑕疵，復為證明本案
    犯罪事實所必要，認為以之作為證據應屬適當，應有證據能
    力。
二、上開犯罪事實，業據被告乙○○於本院審理中坦承不諱，另訊
    之被告丙○○固坦承參與前開過程，且供認於109年3月25日曾
    受甲○○之託與乙○○代為收受國際郵包，並可獲取30萬元之報
    酬乙情，然否認其有共犯本案之犯行，辯稱甲○○當時沒有說
    郵包裡面有海洛因，在109年4月8日與甲○○吃早餐時，是甲○○與乙○○在講，伊僅在旁邊聽沒有參與細節，乙○○曾要伊下
    去看郵包來了沒，但沒有要伊看四周有無可疑人車，參與的
    過程伊都承認，但只是協助，並非共犯云云。經查：
　㈠同案被告甲○○前於109年3月初某日，代付租金要求被告乙○○
    承租位於彰化縣○○市○○路000號301室之租屋處，其後於109
    年3月25日某時，甲○○與被告乙○○、丙○○相約於彰化縣和美
    鎮某洗車場碰面，並告知被告乙○○、丙○○稱數日後有國際郵
    包送達，要求被告乙○○出面簽收並注意來電，且當場言明事
    成後會給予2人30萬元之高額酬勞，甲○○並提供門號0000000
    000號行動電話1支供被告乙○○與快遞業者聯繫，而被告乙○○
    、丙○○並當場應允之及收受用於與甲○○及快遞業者聯繫之行
    動電話等情，業經被告乙○○、丙○○供認在卷，且互核一致（
    見偵字第4028號卷第14-17頁、第46-49頁、第146、152頁、
    本院卷二第100至109頁），此部分之事實，堪以認定。
　㈡又同案被告甲○○於得知被告乙○○租屋處之地址後，旋即於109
    年3月24日某時，與境外某不知名人士，共同基於運輸第一
    級毒品及私運管制物品進口之犯意聯絡，由該不知名人士於
    泰國當地，將外觀以調味料包裝其內裝有12包第一級毒品海
    洛因之包裹，以國際快捷郵包之方式寄送來台（郵包號碼：
    EZ000000000TH，落地編號：00000，收件人：乙○○，收件地
    址：彰化縣○○市○○路000號000室、收件電話0000000000），
    然於109年4月5日寄抵臺灣後，經財政部關務署臺中關察覺
    有異，於初步檢驗確認該郵包內為海洛因後，依規定予以扣
    押，並移由航調處報請檢察官指揮航調處、內政部警政署保
    安警察第三總隊第一大隊共同偵辦，而先放行上開郵包，並
    由警調人員會同郵務單位，於109年4月8日上午設法對海洛
    因郵包進行投遞，並於同日上午10時許通知被告乙○○領取，
    再於同日上午11時35分許，被告乙○○、丙○○出面簽領該海洛
    因郵包時，為警調當場查獲，嗣並扣得上開甲○○提供予被告
    乙○○聯繫使用之「工作機」等情，為被告乙○○、丙○○所不爭
    執，且有航調處證物起封紀錄、法務部調查局濫用藥物實驗
    室鑑定資料、彰化郵局快捷股掛號郵件簽收（收據）清單、
    財政部關務署臺中關函、報關單（CUSTOMS DECLARATION）
    、財政部關務署臺中關扣押收據及搜索筆錄、照片、拉曼光
    譜偵測器測試報告、航調處臺中調查站搜索筆錄、疑似毒品
    初步篩檢表、照片、監視器翻拍照片、車輛詳細資料報表、
    悠遊生活事業股份有限公司函送之監視錄影畫面、顧客發票
    影本及消費資料、海洛因郵包外觀照片等附卷可稽（見偵字
    第4028號卷第20-28頁、第59-67頁、第79-89頁、第109-113
    頁、第230-238頁、第240頁、第250-252頁、偵字第8423號
    卷第29-37頁），並有同案被告甲○○交付予被告乙○○作為「
    工作機」之門號0000000000號IPHONE7行動電話1支及被告乙○○出面領取之海洛因郵包扣案可佐。而扣案之海洛因，經送
    法務部調查局以氣相層析質譜法鑑定結果，確認為第一級毒
    品海洛因無誤（驗前總毛重7000公克、驗前總淨重6839.20
    公克，驗餘總淨重6839.07公克，純度89.76%、純質淨重613
    8.87公克），亦有該局濫用藥物實驗室109年4月24日調科壹
    字第10923006290號鑑定書在卷可憑（見偵字第4028號卷第2
    15頁）。是以此部分之事實，亦堪以認定。
　㈢按認識為犯意之基礎，無認識即無犯意可言，此所以刑法第
    13條規定，行為人對於構成犯罪之事實，明知並有意使其發
    生者為故意（第1項，又稱直接或確定故意）；行為人對於
    構成犯罪之事實，預見其發生，而其發生並不違背其本意者
    ，以故意論（第2項，又稱間接或不確定故意）。故不論行
    為人為「明知」或「預見」，皆為故意犯主觀上之認識，所
    異者僅係前者乃行為者明知並有意使其發生，故對於行為之
    客體及結果之發生，皆有確定之認識，並促使其發生，即行
    為者對構成要件結果實現可能性有「相當把握」之預測；而
    後者則係行為者對於行為之客體或結果之發生，並無確定之
    認識，但若發生，亦與其本意不相違背，即對構成要件結果
    出現之估算，祇要有一般普遍之「可能性」為已足，其涵攝
    範圍較前者為廣，認識之程度則較前者薄弱，然究不得謂不
    確定故意之「預見」非故意犯主觀上之認識。而觀諸毒品危
    害防制條例第4條、懲治走私條例第2條之條文，均未規定「
　　明知」，顯然該等條文規範包括直接故意及間接故意在內（
    最高法院102年度臺上字第3146號、101年度臺上字第1110號
    判決意旨參照）。經查，被告乙○○於航調處詢問時陳稱：「
    一名綽號阿勇（即甲○○）的男子在數日前，用無號碼顯示的
    電話連繫我，約定在彰化縣○○鎮○○路與○○路一間自助洗車廠
    碰面，當時他告訴我有一個簽收包裹的工作，問我有沒有興
    趣配合，並約定事成後支付新臺幣30萬元的代價作為酬勞，
    我當時有答應他並詢問簽收的包裹內容物為何，但他當時並
    沒有告訴我，直到6天後，他再度與我聯絡，相約在同一地
    點，阿勇交付1支簽收包裹用的行動電話，我那時再跟他確
    定包裹內容物是什麼，他告訴我說不要知道比較不會緊張，
    並指示我電話保持開機狀態，等候快遞業者通知包裹投遞時
    間，．．．之後到109年4月8日早上9時，阿勇約我去建和街爌
    肉飯會面用餐，丙○○也陪我一起去會面，會面時，阿勇提醒
    我附近有一台鐵灰色休旅車有點可疑，要我跟丙○○小心留意
    ，我也再度向阿勇詢問包裹裡面是什麼，他回答是6包海洛
    因跟2包安非他命，阿勇並提醒我，萬一真的出事，就打給
    他，用國語聯繫作為暗語，會面結束後，我跟丙○○分3次確
    認是否有鐵灰色休旅車停放於附近，確實如阿勇所言，當下
    警覺可能是司法警察部署查緝，適郵局來電通知詢問我是否
    在家，我正猶豫是否還要簽收包裹時，郵局人員已通知包裹
    送到我居所門口，我就直接簽收」、「（自泰國的國際郵包
    上顯示，收件人為乙○○、收件地址為彰化市○○路000號0樓00
    0室、收件電話為0000000000，為何該包裹收件人資訊是你
    的住所及連絡電話）是阿勇指示我，以我的名字為收件人，
    我的居所為收件地址，及他給我的行動電話為收件人聯絡電
    話，供快遞業者聯絡」等語（見偵字第4028號卷第14-16頁
    ）；復於偵查中供稱：「是綽號 阿勇的男子約我去彰化縣○○鎮○○路與○○路口一間自助洗車廠碰面，當時他告訴我有一
    個簽收包裹的工作，我當時有答應，過了3天他有拿1支手機
    給我，並跟我說酬勞是新臺幣30萬元，這支手機後來也只有
    他會打，問我有沒有收到快遞人員的電話」、「（有無詢問
    過阿勇該包裹內容物為何）有，他叫我不要問這麼多，直到
    昨天（4月8日）早上9時許，阿勇約我去建和街爌肉飯會面
    用餐，丙○○也陪同一起去會面，我當時問為何酬勞這麼高，
    阿勇這時有說裡面是6包海洛因跟2包安非他命，阿勇並提醒
    我，萬一真的出事，就打給他，用國語聯繫作為暗號」等語
    （見同上偵查卷第146頁）。另被告丙○○於航調處詢問時陳
    稱：「109年4月8日9時許，我、乙○○跟綽號勇哥男子（指甲○○）在租屋處附近共用早餐，．．．乙○○於10時17分接到郵務
    人員來電，確認是否在家，要送國際郵包來，且要收取新臺
    幣1000餘元稅金，乙○○接到郵務人員電話後回報勇哥，勇哥
    告訴乙○○要他準備好現金，並叫我下樓協助注意郵務車來了
    沒，．．．我於10時30分下樓巡視，．．．11時許，我跟乙○○到樓
    下車上（車號0000-00）等待，11時35分郵務人員抵達，我
    跟乙○○下車領取國際郵包，乙○○簽收後，我準備返回租屋處
    ，就看到專案人員出現」、「我在租屋處巡視時，有發現一
    部TOYOTA的車及一部WISH車輛很可疑，車輛都是發動狀態且
    車上都有人，我有把這狀況跟乙○○反應，乙○○告訴勇哥之後
    ，勇哥提醒我們要再注意一點」、「109年2月中甲○○就跟我
    們說過有工作要請我跟乙○○幫忙，約於3月中旬，甲○○就經
    常找我們碰面，3月25日1時許，甲○○跟我們約在彰化縣○○鎮
    ○○路及○○路交岔路口的SEVEN洗車場碰面，他現場交給我們1
    支IPHONE7（門號0000000000），並交代過幾天會有國際郵
    包要簽收，請我們注意來電，並說事成後會給我們30萬元作
    為報酬，當時並沒有告訴我們國際郵包內容物是什麼，我及
    乙○○因欠甲○○不少錢，就答應接下工作。在這之後，甲○○幾
    乎每天都會到我們租屋處附近與乙○○碰面，期間甲○○有提到
    國際郵包內容物是安非他命，後來又改口說一半安非他命、
    一半海洛因，但他沒說量是多少」、「我及乙○○的租屋處是
    甲○○於109年3月初幫我們租的，所以他知道我們的地址，而
    收件電話則是甲○○3月25日交給我們的，所以收件人資訊都
    是甲○○決定的，我及乙○○也是3月25日拿取手機時，才知道
    甲○○之前說的工作是幫忙領取國際郵包」等語（見同上偵查
    卷第45-48頁）；繼而於偵查中供稱：「這件事情在3月25日
    甲○○拿手機給我們時候才知道」、「還沒收之前就知道裡面
    是毒品這類的違禁物」、「因為我們兩個都有欠甲○○錢，．．
    ．這陣子因為武漢肺炎都沒有工作，幾乎都靠甲○○資助，我
    們有算過如果把債務清一清，大概剩下10萬元左右，甲○○當
    時有強調到時候會先把我們欠的錢扣掉，剩下再給我們」、
    「甲○○在清明連假時就說包裹裡面有海洛因及安非他命」、
    「乙○○要收包裹之前，甲○○有打電話給乙○○叫我下去看，乙○○才叫我下去，我下去看了2次」等語（見同上偵查卷第152
    頁）。綜觀被告乙○○、丙○○前揭供述，可知於109年3月中旬
    某日時，同案被告甲○○即與被告乙○○相約於彰化縣和美鎮某
    洗車場碰面，並告知請其代收包裹，隨後於109年3月24日，
    上開海洛因郵包即自泰國寄出，甲○○再於翌日（25日）邀被
    告乙○○、丙○○至前述洗車場碰面，並誘以高額報酬及簽收國
    際郵包之相關細節，而被告2人於109年3月25日受同案被告
    甲○○之邀為其簽收國際郵包時，雖不知實際物品之確切內容
    ，但2人主觀已懷疑為屬違禁物，不然不會一再詢問甲○○該
    郵包之內容物為何，此觀被告丙○○嗣於偵查中即供稱還沒收
    郵包之前就知道裡面是毒品類違禁物等語（見偵字第4028號
    卷第152頁），及被告乙○○於本院審理中陳稱有懷疑郵包內
    容物可能涉及不法等語（見本院卷二第108頁）即明；佐以
    被告等於聯繫收受郵包期間，同案被告甲○○不斷提醒注意收
    受時之安全，避免為警查緝，並許以事後給付高達30萬元之
    高額報酬，足認被告等主觀上對於本應屬代收包裹之簡單行
    為，竟以如此迂迴、隱蔽且時時提高警覺注意警方查察，而
    獲取高額報酬之不尋常方式受託代領，其等對於該郵包內容
    物，應係價值不斐且風險極高之違禁物毒品或走私貨物等物
    品，已有預見。從而，被告2人固無法明知確定其等受託簽
    收之郵包內容物為何種違禁物品，然主觀上當能預見其等受
    託簽收之郵包內極有可能係價值不斐、風險甚高且不易取得
    之毒品，然仍貪圖高額報酬應允之，即對所運輸之物品縱屬
    毒品危害防制條例所列之第一級毒品海洛因，及屬懲治走私
    條例規定禁止私運出口之毒品類管制物品，亦在所不惜，不
    違背其本意，其等具有運輸、私運第一級毒品海洛因之不確
    定故意自明。
　㈣被告丙○○雖另辯稱伊僅係協助，並非共犯云云；辯護人並為
    被告丙○○辯護稱本件是否應論以幫助犯等語。惟按現行刑法
    關於正犯、幫助犯之區別，係以其主觀之犯意及客觀之犯行
    為標準，凡以自己犯罪之意思而參與犯罪，無論其所參與者
    是否犯罪構成要件之行為，皆為正犯，其以幫助他人犯罪之
    意思而參與犯罪，其所參與者，苟係犯罪構成要件之行為，
    亦為正犯，必以幫助他人犯罪之意思而參與犯罪，其所參與
    者又為犯罪構成要件以外之行為，始為幫助犯。查，被告乙○○於偵查中即已證稱：丙○○知道這件事情，一樣知道內容物
    ，也知道收這個東西有錢等語（見偵字第4028號卷第147頁
    ），嗣於本院審理中具結後證稱：「（你跟丙○○是否有跟甲○○約定要運輸毒品）是」、「（當初怎麼約定）我負責幫他
    簽收包裹，包裹簽收完後他給予30萬元的佣金」、「（當時
    你怎麼跟甲○○約定）在和美洗車場外面講的」、「（當時丙○○有無在場）有」、「（收到包裹當天，丙○○有無負責何事
    ）在附近巡視」、「（當天誰叫丙○○去附近巡視）甲○○」、
    「他打電話給我，叫我請丙○○去巡視」等語（見本院卷一第
    336-338頁），再審諸被告丙○○於航調處及偵查中所陳各情
    ，在在顯示被告丙○○與被告乙○○因貪圖高額報酬，乃應允同
    案被告甲○○之邀，基於不確定之故意，共謀簽收代領境外口
    私運進入臺灣之毒品海洛因郵包，是雙方實已有私運毒品來
    臺之私運管制物品進口及運輸毒品之犯意聯絡，不因被告丙○○所分擔之工作，是否為屬犯罪構成要件行為，即置其先前
    早已具備私運毒品來臺之主觀犯意於不論。被告丙○○之辯護
    人認被告丙○○僅該當幫助犯行云云，自非可採。
　㈤至於同案被告甲○○雖於本院審理中否認被告乙○○、丙○○指認
    各情，然刑事被告對於所涉犯罪行加以否認，本不悖於常情
    ，且由卷附之監視器翻拍照片顯示，甲○○於109年4月8日上
    午9時許，確曾駕駛車牌號碼000-0000號自用小客車出現於
    被告乙○○租屋處附近之彰化縣曉陽路與建和街口，其後又前
    往附近星巴克咖啡廳，之後又駕駛上開自用小客車於附近繞
    行（見偵字第4028號卷第230-238頁），又被告乙○○為警調
    查獲後，為迴護甲○○，乃以國語與其聯繫，使其趁機脫逃乙
    情，亦有本院110年度訴字第661號同案被告甲○○違反毒品危
    害防制條例案於準備程序時之勘驗筆錄在卷可參（見本院卷
    二第75-79頁），核與被告乙○○、丙○○供稱其等於109年4月8
    日上午曾與甲○○碰面用餐，暨甲○○曾提醒2人收受海洛因郵
    包應注意各項細節等情相符，進而可信被告2人於航調處及
    檢察官偵查時之自白，均屬事實，為可採信。是以同案被告
    甲○○上開於本院審理中不實之證述，自難執為有利被告2人
    之認定。從而，綜上各情，足認本案事證均臻明確，被告犯
    行堪以認定，自應依法論科。
三、論罪科刑：　　
　㈠新舊法之比較適用
  ⒈查被告等行為後，毒品危害防制條例第4條第1項已於109年1
    月15日經總統華總一義字第10900004091號令修正公布，並
    自公布後6個月即109年7月15日施行，修正後規定為：「製
    造、運輸、販賣第一級毒品者，處死刑或無期徒刑；處無期
    徒刑者，得併科新臺幣3000萬元以下罰金。」，修正前規定
    則為：「製造、運輸、販賣第一級毒品者，處死刑或無期徒
    刑，處無期徒刑者，得併科新臺幣2000萬元以下罰金。」，
    經比較新舊法後，修正後規定並未較有利於被告等人，應依
    刑法第2條第1項前段規定，適用修正前規定對被告等較為有
    利。
  ⒉又被告等人行為時之毒品危害防制條例第17條第2項規定：
    「犯第4條至第8條之罪於偵查及審判中均自白者，減輕其刑
    。」，修正後規定為：「犯第4條至第8條之罪於偵查及歷次
    審判中均自白者，減輕其刑。」，查第17條第2項之規範目
    的原在於使犯第4條至第8條之毒品案件之刑事訴訟程序儘早
    確定，並鼓勵被告自白認罪，以開啟其自新之路，故對犯前
    述罪之毒品之被告，於偵查及審判中均自白者，採行寬厚之
    刑事政策，而為應減輕其刑之規定。惟原所稱「審判中」，
    究指被告僅須於審判中曾有一次自白犯罪即應適用減刑規定
    ，抑或須於歷次審判中均自白犯罪者始符合之？解釋上易生
    爭議，基於罪疑唯有利於被告認定之原則，法院實務於適用
    修正前規定時均採從寬解釋，認為行為人只須於偵查中及審
    判中各有1次以上之自白為已足，即得適用上開規定減輕其
    刑，惟考量原立法之目的，係在使前述毒品案件之刑事訴訟
    程序儘早確定，當以被告於歷次審判中均自白犯罪者，始足
    當之，故方修正為「犯第4條至第8條之罪於偵查及歷次審判
    中均自白者，減輕其刑。」而所謂歷次審判中均自白，係指
    歷次事實審審級（包括更審、再審或非常上訴後之更為審判
    程序），且於各該審級中，於法官宣示最後言詞辯論終結時
    ，被告為自白之陳述而言。故比較修正前後法律，當以修正
    前之規定較有利於被告等人。
  ⒊綜上所述，經比較修正前後規定，應以修正前毒品危害防制
    條例第4條第1項、第17條第2項規定有利於被告2人，故本案
    應適用修正前規定。
　㈡按海洛因為毒品危害防制條例第2條第2項第1款所定之第一
    級毒品，且屬行政院依懲治走私條例第2條第3項授權公告之
    「管制物品項目及數額」所列甲項第4款之管制進口物品，
    依法不得持有、運輸或私運進口。又運輸毒品罪應屬於繼續
    犯，縱使啟運後運輸毒品罪已既遂，但在毒品到達終極目的
    地前，其犯罪行為仍在持續進行中。至私運管制物品進口罪
    ，係指私運該物品進入我國國境而言；凡私運該物品進入我
    國統治權所及之領土、領海或領空，其走私行為即屬既遂。
    本件被告2人雖係於扣案之海洛因郵包109年3月24日起運後
    之翌日始與同案被告甲○○取得共同犯罪之事中犯意聯絡，而
    參與本案犯罪，然依上開說明，本案海洛因郵包109年3月24
    日起運時至109年4月8日被告等領取郵包遭查獲止，均屬於
    被告與甲○○共同運輸第一級毒品行為之繼續中，被告等運輸
    毒品之犯行即已既遂，並於該海洛因郵包進入我國統治權所
    及之領土、領海或領空時，其等走私行為亦屬既遂，均不因
    本案海洛因郵包於109年4月5日運抵來臺時即遭查獲而有影
    響。是被告等所運輸之第一級毒品、私運管制物品之行為，
    皆已達既遂之階段，要無疑義。是核被告乙○○、丙○○所為，
    均係犯修正前毒品危害防制條例第4條第1項之運輸第一級毒
    品罪及懲治走私條例第2條第1項之私運管制物品進口罪。被
    告等持有第一級毒品海洛因之低度行為，應為運輸之高度行
    為所吸收，不另論罪。又被告等以一行為同時觸犯上開2罪
    名，為想像競合犯，應依刑法第55條想像競合犯規定，均從
    一重之運輸第一級毒品罪處斷。
  ㈢次按共同實施犯罪行為之人，在合同意思範圍以內，各自分
    擔犯罪行為之一部，相互利用他人之行為，以達其犯罪之目
    的者，即應對於全部所發生之結果，共同負責。共同正犯在
    主觀上須有共同犯罪之意思，客觀上須為共同犯罪行為之實
    行。所謂共同犯罪之意思，係指基於共同犯罪之認識，互相
    利用他方之行為以遂行犯罪目的之意思；共同正犯因有此意
    思之聯絡，其行為在法律上應作合一的觀察而為責任之共擔
    。至於共同正犯之意思聯絡，不以彼此間犯罪故意之態樣相
    同為必要，蓋刑法第13條第1項、第2項雖分別規定行為人對
    於構成犯罪之事實，明知並有意使其發生者，為故意；行為
    人對於構成犯罪之事實，預見其發生而其發生不違背其本意
    者，以故意論。前者為直接故意，後者為間接故意，惟不論
    「明知」或「預見」，僅認識程度之差別，間接故意應具備
    構成犯罪事實之認識，與直接故意並無不同。除犯罪構成事
    實以「明知」為要件，行為人須具有直接故意外，共同正犯
    對於構成犯罪事實既已「明知」或「預見」，其認識完全無
    缺，進而基此共同之認識「使其發生」或「容認其發生（不
    違背其本意）」，彼此間在意思上自得合而為一，形成犯罪
    意思之聯絡。故行為人分別基於直接故意與間接故意實行犯
    罪行為，自可成立共同正犯（最高法院101年度第11次刑事
    庭會議決議參照）。本件被告2人雖未自始至終參與各階段
    之犯行，然其等可預見本案走私、運輸毒品計畫，係將毒品
    夾藏於郵包中再進入臺灣，仍基於運輸及私運第一級毒品海
    洛因入境我國之不確定故意，以自己犯罪之意思，分擔各自
    分工之內容，堪認在合同意思範圍內，分擔犯罪行為之一部
    ，並相互利用彼此之行為以完成運輸、私運毒品之目的，自
    應對全部結果，負共同責任。是以，被告2人與同案被告甲○○及於泰國寄送海洛因郵包之不知名人士，互有犯意聯絡及
    行為分擔，均為共同正犯。被告等人利用不知情之郵務人員
    ，自泰國運輸、私運毒品海洛因進入我國國境內，為間接正
    犯。
  ㈣減輕事由：
　⒈修正前毒品危害防制條例第17條第2項規定：「犯第4條至第8
    條之罪於偵查及審判中均自白者，減輕其刑」。經查，被告
    2人於偵查中及本院審理時，對於渠等犯行均已自白不諱（
    被告丙○○雖於本院審理中，就其所為於法律上評價應為正犯
    或幫助犯而有所爭執，然其既已對犯罪事實據實以告，應認
    已符合自白要件），爰均依修正前毒品危害防制條例第17條
    第2項，減輕其刑。
　⒉又修正前毒品危害防制條例第17條第1項規定：「犯第4條至
    第8條、第10條或第11條之罪，供出毒品來源，因而查獲其
    他正犯或共犯者，減輕或免除其刑。」衡諸此規定之立法意
    旨，係以立法方式減輕或免除其刑之寬典，鼓勵被告供出其
    所涉案件查獲毒品之來源，旨在擴大落實毒品之追查，俾有
    效斷絕毒品之供給，以杜絕毒品氾濫。故所指「供出來源」
    ，舉凡提供於該毒品流通過程之各階段中，涉嫌毒品供給之
    相關嫌犯具體資訊，而有助益於落實毒品查緝，因而查獲其
    他正犯或共犯，遏止毒品氾濫者，應皆屬之。經查，本案係
    因財政部關務署臺中關截獲扣案之海洛因郵包始而發動偵查
    ，並不知悉除收件人之被告乙○○外有無其他共犯，直至查獲
    被告乙○○、丙○○，由被告2人之供述，始知悉其等毒品來源
    ，嗣檢警再循線查獲同案被告甲○○，檢察官再據以提起公訴
    ，此有臺灣彰化地方檢察署檢察官起訴書1件在卷可憑（見
    本院卷二第59-63頁），而臺灣彰化地方檢察署檢察官並確
    認甲○○係因被告2人之供述而查獲，亦有該署110年3月19日
    彰檢錫果109偵4028字第1109010546函在卷可按（見本院卷
    一第359頁），是以本件被告均應有修正前毒品危害防制條
    例第17條第1項規定之適用，惟因禁絕毒品擴散為世界上先
    進國家之共識，被告無視禁令共同運輸第一級毒品，本院認
    不宜免除其刑，爰依法遞減輕其刑。
  ⒊再按刑法第59條酌量減輕其刑之規定，係於依據犯罪之情狀
    ，在客觀上足以引起一般同情，認為即予宣告法定低度刑期
    ，猶嫌過重者，而有其適用（最高法院51年台上字第899號
    判例、94年度台上字第9號判決可資參照）。又以運輸第一
    級毒品之人，其原因動機不一，犯罪情節未必盡同，或有多
    次犯罪，賺取巨額報酬，或係貪圖小利，代人運送之分，其
    運輸毒品行為所造成危害社會之程度自屬有異，法律科處此
    類犯罪，所設之法定最低本刑卻同為無期徒刑，不可謂不重
    ，而為懲儆被告，並達防衛社會之目的，非不可依客觀之犯
    行與主觀之惡性考量是否有可憫恕之處，適用刑法第59條規
    定酌量減輕其刑，使個案裁判之量刑符合比例原則。茲查，
    本案被告2人雖係貪圖報酬，受同案被告甲○○之指示而為前
    揭運輸第一級毒品海洛因之行為，且數量非少，渠等行為固
    不值原諒，然被告等所能獲取者，僅為被告甲○○所應允之報
    酬，不若本案海洛因如運輸入境後得以牟取之鉅額利益，又
    相對於長期大量運輸、販賣毒品之大毒梟而言，被告等之危
    害較小，且本案之毒品亦尚未流入市面即遭查扣，是被告等
    之前開犯行，若經依毒品危害防制條例第17條第1項、第2項
    之規定遞減輕其刑後，其法定最低度刑仍為有期徒刑5年以
    上，尚嫌過重，有失之過苛而不盡情理之處，不免予人情輕
    法重之感，在客觀上足以引起一般之同情，故本院再依刑法
    第59條之規定，對被告2人前開犯行酌量減輕其刑，並均遞
    減輕之。
　㈤爰審酌第一級毒品海洛因具有成癮性、濫用性及對社會危害
    性，毒品犯罪不僅為萬國公罪，亦為我國法制所嚴禁，毒品
    流通、濫用對於個人、社會、國家之禍害，暨相關犯罪之處
    罰，世界各國亦經由教育、媒體傳播宣導，理應為一般人所
    知悉，本案如未即時查獲，勢將造成海洛因毒品之流通與氾
    濫，不僅廣泛戕害國人身心健康，更因此滋生其他刑事犯罪
    ，嚴重破壞社會治安，犯罪所生危害既深且鉅；被告2人為
    圖一己私利，應允代為領取自國外運輸、私運來台第一級毒
    品海洛因，且數量非少，對我國社會之損害有重大潛在危險
    性，惟考量本案中被告2人所參與者，僅為代領郵包之行為
    ，且所運輸之海洛因毒品，於入境後未幾即為警查獲，尚未
    流入市面造成毒品擴散之實際危害，兼衡扣案之毒品數量，
    被告2人自查獲後迄本院審理中多能坦認犯行，尚知悔悟，
    及被告乙○○自陳為高職畢業之智識程度，從事服務業，每月
    薪資約3萬多元，未婚無子女，線與父母同住，每月需給父
    母生活費用約1萬2千元，現有汽車貸款每月需支付1萬元等
    語，被告丙○○自陳為高中肄業之智識程度，現從事服務業，
    每月薪資為2萬6千元，未婚、有1名未成年子女待扶養，現
    與母親在外租屋，每月需負擔租金及生活費用約1萬元，無
    其他負債或貸款等家庭、經濟狀況等一切情狀，各量處如主
    文所示之刑，以資儆懲。
四、沒收部分：
  ㈠按「查獲之第一、二級毒品及專供製造或施用第一、二級毒
    品之器具，不問屬於犯人與否，均沒收銷燬之」，毒品危害
    防制條例第18條第1項前段定有明文。扣案之海洛因12包，
    經送法務部調查局鑑定結果，確認為第一級毒品海洛因無誤
    （驗前總毛重7000公克、驗前總淨重6839.20公克，驗餘總
    淨重6839.07公克，純度89.76%、純質淨重6138.87公克），
　　有上開鑑定書在卷可憑，不問屬於何人所有，均應依毒品危
    害防制條例第18條第1項前段規定諭知沒收銷燬之。至鑑定
    取樣之第一級毒品海洛因，業經鑑析用罄，自無庸宣告沒收
    銷燬。
　㈡扣案之門號0000000000號IPHONE7行動電話1支（含SIM卡1張
    ），為同案被告甲○○交付予被告乙○○使用之「工作機」，自
    屬供運輸毒品所用之物，且係共犯甲○○所有，應依毒品危害
    防制條例第19條第1項之規定宣告沒收。
　㈢至於同案被告甲○○應允給予被告等之報酬30萬元，被告2人均
    陳稱尚未收取，且本院亦查無證據證明被告等於本院中另有
    犯罪所得，是本院就此為不另為沒收追繳之諭知。又本案另
    於被告乙○○位於彰化縣○○市○○路000號301室租屋處搜索查扣
    之門號0000000000號廠牌IPHONE行動電話1支、門號0000000
    000號廠牌OPPO行動電話1支，因與本案之犯罪無關，均不為
    沒收之宣告。
據上論斷，應依刑事訴訟法第299條第1項前段，判決如主文。
本案經檢察官蔡奇曉提起公訴，檢察官林子翔到庭執行職務。
中　　華　　民　　國　　110 　年　　10　　月　　7 　　日
                  刑事第七庭    審判長法官  王義閔
                                法      官  鮑慧忠
                                法      官  巫美蕙
以上正本證明與原本無異。
如不服本判決應於收受判決後20日內向本院提出上訴書狀，並應
敘述具體理由。其未敘述上訴理由者，應於上訴期間屆滿後20日
內向本院補提理由書( 均須按他造當事人之人數附繕本) 「切勿
逕送上級法院」。
中　　華　　民　　國　　110 　年　　10　　月　　7 　　日
                                書  記  官  廖涵萱
附錄本案論罪科刑法條全文：
（修正前）毒品危害防制條例第4條第1項
製造、運輸、販賣第一級毒品者，處死刑或無期徒刑；處無期徒
刑者，得併科新臺幣2千萬元以下罰金。